【裁判字號】    89,上訴,2226
【裁判日期】    891012
【裁判案由】    殺人
【裁判全文】
臺灣高等法院刑事判決                  八十九年度上訴字第二二二六號
    上  訴  人
    即  被  告  ＫＥＴＣＨＡＴ.
                ＩＮＳＯＮ  Ａ.
    共      同
    指定辯護人  本院甲○
右上訴人因殺人案件，不服臺灣桃園地方法院八十九年度重訴字第十號，中華民國八
十九年五月十日第一審判決（起訴案號：臺灣桃園地方法院檢察署八十八年度偵字第
一七一九七號），提起上訴，本院判決如左：
    主  文
原判決撤銷。
ＫＥＴＣＨＡＴ  ＳＡＩＹＡＴ、ＩＮＳＯＮ  ＡＣＨＯＮＲＥＥ共同殺人，各處有
期徒刑拾肆年，並均於刑之執行完畢或赦免後，驅逐出境。
扣案之鋸刀壹把沒收。
    事實
一、ＫＥＴＣＨＡＴ  ＳＡＩＹＡＴ（音譯沙亞，下稱沙亞）、ＩＮＳＯＮ  ＡＣＨ
    ＯＮＲＥＥ（音譯艾那，下稱艾那），均係自泰國來臺灣工作之外籍勞工。其二
    人於民國八十八年（西元一九九九年）十一月十四日晚間八時許，與同自泰國來
    臺打工之ＧＡＥＯＳＡＩＰＨＡＮＯＭＧＯＲＮ（音譯高安或教塞，下稱教塞）
    、ＫＡＥＷＪＡＴＴＵＲＡＴＤＡＲＵＮＥＥ（音譯蕊或達如尼，下稱蕊）、Ｂ
    ＡＮＧＢＡＩＳＡＭＲＵＡＹ（音譯山瑞，下稱山瑞）、ＫＡＥＷＭＡＴＰＨＡ
    ＩＢＯＯＮ（音譯派溫，下稱派溫）、ＣＨＡＩＳＵＲＡＮＡＲＯＮＧＳＡＫ（
    音譯那隆撒，下稱那隆撒）等共七人，相偕至桃園縣桃園市○○路三八四號泰國
    餐廳用餐時，因細故與鄰桌同自泰國來臺打工之ＪＥＴＳＡＤＡＷＵＴＰＨＩＵ
    ＮＧＡＭ（音譯阿吉，下稱阿吉）、ＮＯＩＭＯＮＴＲＥＥＧＨＡＬＥＲＭＰＨ
    ＯＮ（音譯阿物，下稱阿物）、ＤＵＡＮＧＫＥＴＳＡＫＤＡ（音譯阿迪，下稱
    阿迪）、ＭＲＡＲＵＮ（音譯阿崙，下稱阿崙）四人發生衝突。嗣沙亞、艾那一
    行人欲離開餐廳時，艾那在門口摑打阿吉一巴掌，阿吉因之心生不滿，與艾那爭
    論不休，並於艾那及沙亞等人穿越道路，行向桃園市○○路時，追上前，以不詳
    之器物攻擊艾那左臉頰下巴處，隨即折返往餐廳方向逃逸，適遭路過不詳車號之
    機車碰撞倒地。艾那及沙亞見狀，即共同基於殺人之犯意聯絡，由艾那持其所有
    隨身攜帶之鋸刀（單刃，刀身呈鋸齒狀，非屬槍砲彈藥刀械管制條例管制之刀械
    ）揮砍阿吉背部、腿部等處多刀，沙亞則持阿吉所有掉落在身旁之三角錐銼刀猛
    刺阿吉右胸一刀，使阿吉受有：１、銳器刺創：頭頂下三十公分，偏右五公分，
    有二Ｘ二公分三瓣狀入口，由右往左、由下往上、由前往後，深十五公分，傷及
    第三肋骨（右側）及右上肺葉，有約二千公撮血氣胸；２、右大腿近膝處外側（
    長七公分）、左大腿內側（六公分）及背部四道橫向（長約二十公分）鋸齒狀磨
    痕，不支倒臥於桃園市○○路二號前，艾那及沙亞始罷手離去。旋於同日晚上八
    時三十分許，為路人林春立發覺報警，將阿吉送醫急救後，仍因銳器刺創致右側
    肋膜出血性休克，延至同日晚上八時四十五分，不治死亡。而沙亞行兇後，將銼
    刀丟棄於桃園市○○路二號附近之水溝內（未尋獲），艾那則將鋸刀藏置於桃園
    市○○路二號金勵公司前右圍牆下花圃內。嗣經警循線於同年月十六日凌晨三時
    許，在桃園市○○路二號拘獲沙亞；同日上午六時四十分許，在桃園市○○街九
    號三樓拘獲艾那，並自金勵公司花圃內，起出上開艾那所有供犯罪所用之鋸刀一
    把。
二、案經桃園縣警察局桃園分局報請臺灣桃園地方法院檢察署檢察官偵查起訴。
    理  由
一、訊據上訴人即被告沙亞、艾那坦承有於右揭時地，分別持銼刀及鋸刀，共同揮砍
    被害人阿吉之右胸及腿部、背部之事實，惟均矢口否認有殺人犯意。被告沙亞辯
    稱：離開餐廳後，阿吉由一名不詳姓名之騎乘機車者所附載，以機車衝撞行走在
    伊前方約十至十五公尺處之教塞，阿吉旋自機車跌落地上，伊上前扶教塞，經教
    塞告以走在伊後方約五至十公尺處之艾那亦被砍傷，伊便過去扶艾那，見及艾那
    身旁地上有把銼刀，伊恐阿吉持銼刀傷人，乃上前撿拾，阿吉同時過來搶銼刀，
    伊一時不慎，始以銼刀刺及阿吉右胸，實無殺害阿吉之意云云。被告艾那亦辯稱
    ：係阿吉乘坐機車，先以不明器物傷其下巴，再以機車衝撞教塞，阿吉自己跌下
    車來，其因一時衝動，乃持先前所購得之鋸刀，揮向阿吉腿部、背部等處，惟僅
    在嚇唬阿吉云云。經查：
（一）被害人阿吉係受有：１、銳器刺創：頭頂下三十公分，偏右五公分，有二Ｘ二
      公分三瓣狀入口，由右往左、由下往上、由前往後，深十五公分，傷及第三肋
      骨（右側）及右上肺葉，有約二千公撮血氣胸；２、右大腿近膝處外側（長七
      公分）、左大腿內側（六公分）及背部四道橫向（長約二十公分）鋸齒狀磨痕
      ，終因銳器刺創致右側肋膜出血性休克死亡等情，業經臺灣桃園地方法院檢察
      署檢察官督同檢驗員到場相驗，並經法務部法醫研究所法醫師解剖被害人屍體
      結果驗明（有關被害人受創情形，依法務部法醫研究所鑑定書記載），有勘驗
      筆錄、驗斷書、法務部法醫研究所（八八）法醫所醫鑑字第一二七七號鑑定書
      各一份、解剖屍體照片八幀在卷，並有鋸刀一把扣案足憑。上開經解剖檢視被
      害人所受刀創之部位、刀創數及據此傷情所研判之刀器形狀，即胸部三瓣狀傷
      口與三角錐銼刀相符，左、右大腿與背部之鋸齒痕傷與鋸刀之鋸齒刀刃相符，
      核與被告沙亞、艾那前開供承持用之器物及刺創之部位情節相符，已堪認定係
      被告二人所為。至於被害人屍體經相驗結果，發現另有擦傷：左額（三點五Ｘ
      三公分，併裂傷），右顴（三Ｘ一點五公分），左下唇（０點五Ｘ０點五公分
      ），下頦部（二Ｘ一點五公分，併裂傷），右肩部（七Ｘ二公分）等情狀，查
      被害人於遭被告刺殺之前，曾遭機車撞倒在地，已據證人山瑞、那撒隆、蕊等
      人證明（詳如後述），該項傷勢應係該交通事故所肇致，尚難認與被告二人之
      行為有關。
（二）由上開被害人所受創情形以觀，其右胸部為銼刀所創，深達十五公分，且傷及
      肺葉，下手之人應係蓄意而為，又該把銼刀雖未扣案，然由傷口既深且得順利
      取走，可見銼刀應甚銳利。而持銳利之刀器朝人體胸部要害猛刺，足致人發生
      死亡之結果，此為一般常識，應亦為被告沙亞所得預見，竟持銼刀朝被害人之
      胸腔要害猛刺一刀，刀刃深入胸腔達十五公分並傷及第三肋骨及右上肺葉，足
      徵其行兇當時，下手力道極為猛烈，殺意至為堅定，被告沙亞辯稱係阿吉動手
      搶銼刀，伊不慎傷及云云，實非可採。又被告艾那所持之鋸刀，係三佳牌折疊
      式，刀刃為鐵質，長約二十四公分，刀柄長約三十公分，刀面單刃呈鋒利之鋸
      齒狀，業經原審及本院受命法官勘驗屬實，記明筆錄在卷，並有照片四幀附卷
      可參，被告艾那亦自承事發時該鋸刀為新品，客觀上已足以致人於死，被告艾
      那持鐵質且有鋸齒刃之鋸刀朝人之背部砍擊多刀，足以致命，亦為被告艾那所
      得預見，實亦難謂無殺人之犯意，且尚難認僅在嚇唬人而已。矧與被告二人同
      行之證人山瑞於偵查中所供述：當時其與艾那、沙亞、教塞（即高安）、蕊、
      派溫、那隆撒七人一起離開餐廳時，阿吉正在餐廳門口，艾那就上前打阿吉一
      巴掌，然後立刻道歉說認錯人，阿吉雖不高興，但沒什麼反應，接著山瑞等人
      一起穿越道路，阿吉跟上來，艾那留下來與阿吉談，山瑞等人續向前行，後來
      艾那過來稱阿吉有攻擊他，他臉部有受傷，山瑞回頭看，見到阿吉遭一輛機車
      撞倒在地，山瑞與蕊過去查看後，見係不相識者，即行離去，未幾，艾那即用
      折疊式刀（即扣案之鋸刀）砍、沙亞用頭尖尖之兇器（即銼刀）刺阿吉，當時
      阿吉被車撞，已無意識等情（見臺灣桃園地方法院檢察署八十八年度偵字第一
      七六四八號偵查卷第十四至十五頁）。參諸前開相驗結果，被害人屍體手部並
      無防禦傷，有法務部法醫研究所鑑定書可憑，可見被害人遭被告二人以利刃攻
      擊之際，確處於無力防禦之情形。乃被告二人對於已無力反抗之被害人，猶以
      銳器重創，有殺害被害人之意甚明。
（三）再徵諸被告沙亞於警局初訊時供認：當時伊與艾那等人先買單離開，而鄰桌阿
      吉等人也跟在後面出來，伊等一起圍毆阿吉，後來阿吉逃逸，經伊等追打，阿
      吉就從身上取出一把菜刀朝艾那下巴殺一刀，刀子及身上一把銼刀均摔在地上
      ，伊就撿起銼刀朝阿吉身上刺一刀，艾那則持鋸刀砍阿吉，直至阿吉倒地，始
      分散逃逸等語（見本案偵查卷第三十五、三十六頁），於警方借提查證之警訊
      筆錄中復稱：伊與阿吉爭執吵架，就撿起類似嶄子鐵器有磨過且利刃之兇器往
      阿吉右前胸刺下去，阿吉當時是半臥倒在地上的等語（見本案偵查卷第一六二
      頁背面至第一六三頁）。被告艾那於警訊及檢察官偵查中供認：伊因被阿吉傷
      及臉部，血流出來，很氣，就衝上去拿鋸刀砍阿吉背四刀，腳部二、三刀，接
      著沙亞拿銼刀刺阿吉，當時阿吉倒在地上，左半身靠在地面，右半身微起，沙
      亞反手握銼刀刺下去等語（見本案偵查卷第一四四頁）。被告二人對於本件殺
      害被害人之行為，既同時同地持銳器而為，顯係共同基於殺害被害人之犯意聯
      絡，而分別持刀砍殺而實施殺人行為，並已生被害人死亡之結果。雖致命傷在
      於僅被告沙亞所刺創之一刀，然衡以分擔實施犯罪行為以達其共同目的之犯意
      ，被告二人仍應共同負擔殺人之罪責。
（四）至於被害人是否為一騎乘機車者搭載先行傷及被告艾那，再衝撞與被告二人同
      行之教塞部分。查證人教塞於警局初訊時雖證稱：「我們雙方在餐廳對面發生
      打毆情事，阿吉騎機車撞倒我後，我們與對方阿吉等打架而發生刺死情事」等
      語（見本案偵查卷第四十三頁）。惟據證人山瑞前開證詞中所言，阿吉應無搭
      乘機車之事，又證人那隆撒證稱：曾見及一外勞在跑路時被機車撞倒在地，山
      瑞與蕊有上前查看，見不相識又將該外勞放下等語（見本案偵查卷第一二六頁
      ）；證人蕊（即達如尼）證稱：曾見及一輛機車撞到阿吉，其與山瑞上前要扶
      起阿吉，一見不是自己人便放下，斯時，艾那稱「這個人就是攻擊我的人，你
      們先走」，其便跑離該處，邊跑邊回頭看見艾那與沙亞在攻擊阿吉等語（見本
      案偵查卷第一二八頁），核與山瑞證述之情節相符。再參諸證人阿物、阿迪、
      阿崙於警訊之證詞，均證稱走出餐廳之際，聽見阿吉怒喝「你們怎麼可以打我
      ？」，經渠等相勸，阿吉仍越吵越兇，渠等恐惹事上身，即先行離去等情（見
      本案偵查卷第四至九頁），益見被害人與被告艾那爭執後係持續相爭，並遭不
      明機車撞倒，並無搭乘機車之事。被告二人所辯被害人先搭機車相撞云云，無
      非事後避重就輕，以圖卸責飾詞，不足採信。被告二人聲請再傳教塞為證，亦
      無必要。
（五）此外，復有警員所繪製之命案現場圖、桃園縣消防局救護紀錄表影本各一紙、
      居留外僑作業外勞詳細資料影本、外僑居留口卡影本各二紙、中華民國外僑居
      留證影本五紙、現場及模擬犯行之照片、被告沙亞於警訊所繪三角錐銼刀簡圖
      等物在卷可稽。至於扣案鋸刀，雖經送請鑑定結果，刀上之血跡與被害人血液
      ＤＮＡ型別不符，而與被告艾那之血液ＤＮＡ型別相符，有內政部警政署刑事
      警察鑑驗書二紙附卷可參（見本案偵查卷第一五五頁及本院卷），惟被告艾那
      已供述當時伊曾以鋸刀摀住自己臉部受傷流血處，是無從採為有利於被告艾那
      之證據。
    綜上，被告沙亞與艾那二人有共同基於殺害被害人之犯意聯絡，而分別持刀砍殺
    而實施殺人行為，並已生被害人死亡之結果，自應共同負擔殺人之罪責。本案事
    證已明，被告二人犯行堪以認定，應予依法論科。
二、核被告沙亞、艾那所為，均係犯刑法第二百七十一條第一項之殺人罪。被告二人
    間就本件殺人犯行，有犯意聯絡及行為分擔，均為共同正犯。原審據以論科，原
    非無見，惟原審依被告二人所述，認被害人係搭乘機車前來一節，尚有未合，被
    告二人上訴意旨所陳無殺人故意云云，固無理由，然原判決既有可議，應由本院
    予以撤銷改判。審酌被告二人在臺尚無不良前科，有卷附被告二人全國前案紀錄
    表可按，惟僅因細故即萌生殺意，滋生犯行，手段兇殘，危害社會治安甚巨，犯
    後又一再飾詞卸責，迄未賠償被害人家屬等一切情狀，分別量處如主文所示之刑
    。又被告二人均為泰國籍外國人，有外僑居留口卡、居留外僑作業外勞詳細資料
    在卷可按，因涉犯殺人罪，影響我國治安嚴重，而受有期徒刑之宣告，爰依刑法
    第九十五條之規定，並諭知於刑之執行完畢或赦免後驅逐出境。
三、扣案之鋸刀一把，係被告艾那所有且係供犯罪所用之物，業據被告艾那供明在卷
    ，應依刑法第三十八條第一項第二款規定併予宣告沒收。至被告沙亞行兇之銼刀
    一把，雖係供犯罪所用之物，惟非被告沙亞所有，且已丟棄於桃園市○○路二號
    附近水溝內，並未起獲；及扣案之水果刀、菜刀均非本案被告二人所有供犯罪所
    用或供犯罪預備之物，故均毋庸諭知沒收，附此敘明。
據上論斷，應依刑事訴訟法第三百六十九條第一項前段、第三百六十四條、第二百九
十九條第一項前段，刑法第二十八條、第二百七十一條第一項、第九十五條、第三十
八條第一項第二款，判決如主文。
本案經檢察官謝英民到庭執行職務。
中    華    民    國    八十九    年       十       月       十二       日
                          臺灣高等法院刑事第五庭
                              審判長法  官  曾  德  水
                                    法  官  趙  功  恆
                                    法  官  林  立  華
右正本證明與原本無異。
如不服本判決應於收受送達後十日內向本院提出上訴書狀，其未敘述上訴之理由者並
得於提起上訴後十日內向本院補提理由書（均須按他造當事人之人數附繕本）。
                                    書記官  廖  月  女
中    華    民    國    八十九    年       十       月       十八       日
附錄：本案論罪科刑法條全文
刑法第二百七十一條第一項：
殺人者，處死刑、無期徒刑或十年以上有期徒刑。


司法院資訊處製作；財團法人民間司法改革基金會備份。
